【裁判字號】    96,易,1681
【裁判日期】    970218
【裁判案由】    傷害
【裁判全文】
臺灣臺北地方法院刑事判決              96年度易字第1681號
公  訴  人  臺灣臺北地方法院檢察署檢察官公訴組
被      告  乙○○
                    （另案執行中）
上列被告因傷害案件，經檢察官提起公訴（96年度偵緝字第1402
號），本院判決如下：
    主  文
乙○○傷害人之身體，處拘役貳拾日，如易科罰金，以銀元參佰
元即新台幣玖佰元折算壹日；減為拘役拾日，如易科罰金，以銀
元參佰元即新台幣玖佰元折算壹日。
    事  實
一、乙○○於民國94年8月25日凌晨0時許，徒步行經臺北縣新店
    市○○路329 巷時，見甲○○獨自一人行經該處，即尾隨甲
    ○○，進而基於傷害之故意，手持利器抵住甲○○之頸部，
    導致甲○○頸部受有割裂傷之傷害，其後因甲○○大聲呼救
    ，乙○○見狀即逃離現場，嗣警員調閱監視錄影帶並經甲○
    ○之指認，始獲上情。
二、案經甲○○訴由臺北縣政府警察局新店分局報告臺灣臺北地
    方法院檢察署檢察官偵查起訴。
    理  由
一、本件被告乙○○對於檢察官起訴書證據清單所提人證、物證
    之證據能力均不加以爭執，則該等證據自有證據能力，合先
    敘明。
二、經本院訊問後，被告矢口否認有何公訴意旨所指之犯行，辯
    稱：伊從未見過告訴人甲○○，警察係於案發後約二個月，
    才找伊到警察局，因為伊已遺忘當日行蹤，且告訴人又指認
    伊，警察即認為係伊所為，事實上監視器翻拍照片上之人，
    並非伊本人，不能因告訴人片面之指訴，即入人於罪云云。
三、經查，案發當時確有人尾隨於告訴人身後，告訴人並因此受
    有頸部割裂傷之傷害等情，此有監視器翻拍照片及告訴人受
    傷部位之照片在卷可稽（偵卷第14、15頁）。而告訴人已於
    偵訊時指認被告即為加害人之事實，亦有指認犯罪嫌疑人紀
    錄表在卷可證（偵卷第10頁）。又告訴人亦於本院審理時結
    證稱：「（問：94年8 月25日傷害一案，本件案發經過是否
    還記得？）（答：本件案發還有印象，當天晚上我下班回家
    ，走在新店中正路329 巷時，我一進巷口時有一位20多歲之
    年輕男子與我並肩走，走到3 弄時我心理覺得可疑，因為我
    走快他也跟著我走快，我警覺當時他就拿出刀子抵著我的脖
    子叫我不要出聲，結果我叫得更大聲，他就被我嚇跑了。）
    （問：你有無看到該男子的正面長像？）（答：有看到正面
    ，我一到巷口，年輕男子走到我身旁時，我就有看到他，我
    本來覺得是我社區的年輕人，所以我就沒懷疑。）（問：當
    時巷弄內的燈光照明如何？）（答：不是很亮。）（問：是
    否可以看清楚該男子長像？）（答：可以。）（問：後來該
    男子警察抓到時，你是否有看到？）（答：有，我所看到的
    男子就是後來被警察抓到的男子，警察有叫我指認。）（問
    ：你如何確認就是被告？）（答：因為我的印象非常深刻。
    ）（問：你是否認識被告？）（答：不認識，以前也沒有看
    到過，我是進巷口因為時間已經很晚是一點半的時間，所以
    我有注意身旁的人。）（提示偵卷第14頁問：監視器翻拍照
    片是否就是你及跟蹤你的男子？）（答：這個男子就是跟我
    並肩走的男子，這確實是當時監視器翻拍照片。）... （問
    ：警察為何會找到你？）（答：因為當天晚上我回去我不知
    道我臉上有受傷，隔天我女兒看到，結果就打電話去報警，
    所以警察抓到這個人後就找我去警局問話並指認。）」（本
    院卷第42、43頁）。綜此，由前述證人證詞及相關書證等補
    強證據，足見被告確有傷害告訴人之犯行，被告所辯無非係
    卸責之詞，不足採信。是本件事證明確，被告犯行堪以認定
    ，應予依法論科。
四、查被告行為後，刑法於94年1月7日修正通過、於94年2月2日
    公布、於95年7月1日施行，其中修正第2 條、第33條、第41
    條等規定。按行為後法律有變更者，適用行為時之法律，但
    行為後之法律有利於行為人者，適用最有利於行為人之法律
    ，現行刑法第2條第1項訂有明文。此條規定乃與刑法第1 條
    罪刑法定主義契合，而貫徹法律禁止溯及既往原則，係規範
    行為後法律變更所生新舊法律比較適用之準據法，是刑法第
    2條本身雖經修正，但刑法第2條既屬適用法律之準據法，本
    身尚無比較新舊法之問題，應一律適用裁判時之現行刑法第
    2 條規定以決定適用之刑罰法律，先予辨明。又以本次刑法
    修正之比較新舊法，應就罪刑有關之共犯、未遂犯、想像競
    合犯、牽連犯、連續犯、結合犯，以及累犯加重、自首減輕
    暨其他法定加減原因（如身分加減）與加減例等一切情形，
    綜其全部罪刑之結果而為比較，最高法院95年5 月23日著有
    95年度第8 次刑庭會議決議可資參照。嗣最高法院於95年11
    月7 日95年度第21次刑事庭會議再著有決議認為，前揭決議
    係就「刑法94年修正施行後之法律比較適用決議」，而刑法
    第2 條係規範行為後「法律變更」所生新舊法比較適用之準
    據法，故如新舊法處罰之輕重相同，即無比較適用之問題，
    非此條所指之法律有變更，應依一般法律適用原則，適用裁
    判時法，例如：修正後刑法第55條就想像競合犯部分增加但
    書關於科刑之限制，為法理之明文化，而修正後刑法第59條
    則為法院就酌減審認標準見解之明文化，均非法律變更，其
    餘為純文字修正者，更應同此。經查，刑法第277條第1項普
    通傷害罪，法定刑得處銀元1 千元以下罰金，據修正後刑法
    施行法增訂第1條之1：「中華民國94年1月7日刑法修正施行
    後，刑法分則編所定罰金之貨幣單位為新臺幣。94年1月7日
    刑法修正時，刑法分則編未修正之條文定有罰金者，自94年
    1 月7日刑法修正施行後，就其所定數額提高為30倍。但72
    年6月26日至94年1月7日新增或修正之條文，就其所定數額
    提高為3倍」及刑法第33條第5款修正為：「主刑之種類如下
    ：... 五、罰金：新臺幣一千元以上，以百元計算之」等規
    定，是依修正後之法律，刑法第277條第1項普通傷害罪所得
    科處之罰金刑最高額維持不變，最低額則提高為新臺幣一千
    元，是比較修正前、後之刑罰法律，自以被告行為時關於科
    處罰金刑之法律較有利於被告。
五、核被告所為，係犯刑法第277條第1項之普通傷害罪。爰審酌
    ：(一)被告係國中畢業之學歷，依其年齡之受教育之程度，智
    識程度非高；(二)被告與告訴人素不相識，因告訴人喊叫，即
    持刀刃傷害告訴人之犯罪動機、目的與手段；(三)被告所為造
    成告訴人受有頸部受有割裂傷之傷害，傷勢輕微，但於夜間
    馬路上為此犯行，仍將造成告訴人及該社區居民之恐慌；(四)
    被告於警詢、偵訊及本院審理均矢口否認犯行，且經多次拘
    提、通緝始到案，顯見犯後態度不佳等一切情狀，量處如主
    文所示之刑。又被告行為時之易科罰金折算標準，修正前罰
    金罰鍰提高標準條例第2 條前段（現已刪除）規定，就其原
    定數額提高為一百倍折算一日，則被告行為時之易科罰金折
    算標準，應以銀元三百元折算一日，經折算為新臺幣後，應
    以新臺幣九百元折算為一日。惟95年7月1日修正施行之刑法
    第41條第1 項前段則規定：「犯最重本刑為五年以下有期徒
    刑以下之刑之罪，而受六個月以下有期徒刑或拘役之宣告者
    ，得以新臺幣一千元、二千元或三千元折算一日，易科罰金
    」，茲比較修正前後之易科罰金折算標準，以95年7月1日修
    正公布施行前之規定，較有利於被告，爰依修正前刑法第41
    條第1 項前段規定，就本院所量處被告之刑，定其易科罰金
    之折算標準。又被告行為時係在96年4 月24日以前，且其本
    案宣告刑為有期徒刑1年6月以下，爰依中華民國96年罪犯減
    刑條例第2條第1項第3款、第3條、第7條第1項、第9 條之規
    定，減其宣告刑二分之一如主文所示，並諭知易科罰金之折
    算標準。
據上論結，應依刑事訴訟法第284條之1、第299條第1項前段，刑
法第2條第1項前段、第277條第1項、修正前刑法第41條第1 項前
段，刑法施行法第1條之1，修正前罰金罰鍰提高標準條例第2 條
，現行法規所定貨幣單位折算新臺幣條例第2 條，中華民國96年
罪犯減刑條例第2條第1項第3款、第7條、第9條，判決如主文。
本案經檢察官高怡修到庭執行職務。
中    華    民    國    97    年    2    月    18    日
                      刑事第六庭法  官  林孟皇
本正本證明與原本無異。
如不服本判決，應於判決送達後10日內向本院提出上訴狀（應抄
附繕本）。告訴人或被害人如對於本判決不服者，應具備理由請
求檢察官上訴，其上訴期間之計算係以檢察官收受判決正本之日
期為準。
                                書記官  宋德華
中    華    民    國    97    年    2    月    18    日
附錄本案論罪科刑法條全文：
中華民國刑法第277條（普通傷害罪）
傷害人之身體或健康者，處三年以下有期徒刑、拘役或一千元以
下罰金。
犯前項之罪因而致人於死者，處無期徒刑或七年以上有期徒刑；
致重傷者，處三年以上十年以下有期徒刑。


司法院資訊處製作；財團法人民間司法改革基金會備份。
